【裁判字號】    98,上易,129
【裁判日期】    980409
【裁判案由】    詐欺
【裁判全文】
臺灣高等法院高雄分院刑事判決         98年度上易字第129號
上  訴  人  臺灣屏東地方法院檢察署檢察官
被      告  乙○○
                  （現於臺灣屏東看守所附設勒戒所執行中）
上列上訴人因被告詐欺案件，不服臺灣屏東地方法院97年度易字
第814 號中華民國97年12月26日第一審判決（起訴案號：臺灣屏
東地方法院檢察署97年度偵字第4517號；併辦案號：同署98年度
偵字第492 號），提起上訴，本院依簡式審判程序如下：
    主  文
原判決撤銷。
乙○○幫助意圖為自己不法之所有，以詐術使人將本人之物交付
，累犯，處有期徒刑捌月。
    事  實
一、乙○○曾於民國85年間，因違反槍砲彈藥刀械管制條例等案
    件，經原審以85年度訴字第789 號判處應執行有期徒刑1 年
    2 月確定。86年間，其又因違反藥事法等案件，經原審以86
    年度訴字第202 號判處有期徒刑5 年4 月確定；同年間，其
    又因違反麻醉藥品管理條例案件，經原審以86年度易字第10
    15號判處有期徒刑8 月確定。上開2 判決所處之刑再經原審
    以86年度聲字第1044號裁定應執行有期徒刑5 年10月確定後
    ，與前開有期徒刑1 年2 月接續執行，本應執行至93年5 月
    5 日縮刑期滿，然於89年7 月5 日即獲假釋出監，並付保護
    管束，迄其保護管束期滿日為止，其假釋均未撤銷，其未執
    行之刑，以已執行論。
二、詎其不知悔改，明知金融機構帳戶係個人理財之重要工具，
    為個人財產、信用之表徵，如交予他人使用，將有作為財產
    犯罪工具之可能，且亦知一般人取得他人帳戶之目的，係在
    取得贓款及掩飾犯行不易遭人追查，竟仍基於幫助他人詐欺
    取財之不確定故意，於96年11月中旬，在屏東縣東港鎮土地
    銀行對面，以新臺幣（下同）3,000 元之代價，將其在臺灣
    銀行東港分行所開立帳戶（帳號：000000000000號）及其他
    2 個不明金融機構帳戶之存摺、印章、提款卡及密碼，一併
    交付予某真實姓名、年籍不詳、綽號「忠仔」之成年男子。
    嗣「忠仔」取得乙○○之上開帳戶之提款卡及密碼後，果即
    與其所屬詐騙集團共同基於意圖為自己不法所有之犯意聯絡
    ，於96年12月6 日8 時許，假借某戶政人員之名義，撥打電
    話給甲○○，向其佯稱身分證遭人盜用，再由某自稱台北市
    警察局刑事科科長李志成以電話告知甲○○，其將被收押禁
    見並凍結所有財產，後再由某自稱張書華檢察官以電話告知
    甲○○，如要申請分案調查，須將其不動產、動產據實報告
    ，並繳交保證金等語，致甲○○陷於錯誤，而於當日某時許
    ，至臺灣銀行岡山分行，以無摺存款之方式，存入95萬元至
    乙○○上開臺灣銀行帳戶內。嗣因甲○○察覺有異，經報警
    處理而循線查悉上情。該詐騙集團某成員又於96年12月13日
    9 時，撥打電話予蔡聲鵬，佯稱其涉入刑案，須查明個人資
    料及金融機構存款云云，致使蔡聲鵬因而陷於錯誤，旋於同
    日11時至臺灣銀行基隆分行，以臨櫃匯款之方式，將35萬元
    匯入乙○○上開銀行帳戶，該詐騙集團成員再以乙○○交付
    之提款卡將上開款項提領一空，事後始知悉受騙，經報警查
    獲上情。
三、案經法務部調查局宜蘭縣調查站移送臺灣宜蘭地方法院檢察
    署偵辦後，呈請臺灣高等法院檢察署令准移轉臺灣屏東地方
    法院檢察署檢察官偵查起訴及屏東縣政府警察局東港分局移
    送併辦。
    理  由
一、上開事實，業據被告乙○○於原審及本院審理時供承不諱，
    核與被害人甲○○、蔡聲鵬於警詢及偵查中證述之情節相符
    ，並有被告上開帳戶之往來明細表6 紙、開戶資料2 紙、甲
    ○○、蔡聲鵬之臺灣銀行無摺存入憑條存根各1 紙在卷可稽
    。綜上所述，本件事證明確，被告之犯行，堪以認定。
二、核被告乙○○所為，係犯刑法第30條第1 項及同法第339 條
    第1 項之幫助詐欺取財罪。被告前有如事實欄所示之科刑及
    執行情形，有臺灣高等法院被告前案紀錄表附卷足憑，其於
    刑之執行完畢後5 年內，故意再犯本件有期徒刑之罪，為累
    犯，應依法加重其刑。又因幫助犯之惡性較正犯為輕，其犯
    罪所得亦較正犯為少，故依刑法第30條第2 項之規定減輕其
    刑，並因其同時有刑之加重及減刑事由，依法先加後減。又
    被告幫助詐欺蔡聲鵬犯行，與起訴事實（幫助詐欺甲○○部
    分）具有想像競合犯之裁判上一罪關係，為起訴效力所及，
    本院自得一併審理。
三、原審予以被告論科，固非無見，惟查被告移送併辦即幫助詐
    欺蔡聲鵬犯行部分，與起訴事實具有想像競合犯之裁判上一
    罪關係，為起訴效力所及，自應一併審理，原審未及審酌，
    自有未合，公訴人上訴意旨，執此指摘原判決不當，為有理
    由，自應由本院將原判決撤銷改判。審酌被告有事實欄所載
    之犯罪前科，有臺灣高等法院被告前案紀錄表在卷可稽，素
    行不佳，茲又因個人私利，觸犯刑章，被害人甲○○、蔡聲
    鵬所受財物損失非輕等一切情狀，量處如主文第2 項所示之
    刑，以資懲儆。
據上論斷，應依刑事訴訟法第273 條之1 第1 項、第369 條第1
項前段、第364 條、第299 條第1 項前段，刑法第30條、第339
條第1 項、第47條，判決如主文。
本案經檢察官王登榮到庭執行職務。
中    華    民    國    98    年    4     月    9     日
                  刑事第九庭    審判長法  官  莊秋桃
                                      法  官  范惠瑩
                                      法  官  謝宏宗
以上正本證明與原本無異。
本件判決不得上訴。
中    華    民    國    98    年    4     月    10    日
                                      書記官  蘇恒仁
附錄本件判決論罪科刑法條：
刑法第339條第1項
意圖為自己或第三人不法之所有，以詐術使人將本人或第三人之
物交付者，處5 年以下有期徒刑、拘役或科或併科1 千元以下罰
金。


司法院資訊處製作；財團法人民間司法改革基金會備份。
